【裁判字號】    95,訴,425
【裁判日期】    950830
【裁判案由】    營業稅
【裁判全文】
臺北高等行政法院判決
                                     95年度訴字第00425號
                              .
原      告  香港商‧歷峰亞太有限公司台灣分公司
代  表  人  甲○○（經理）
訴訟代理人  黃台芬律師（兼送達代收人）
            何美蘭律師
            李訓鋒（會計師）
被      告  財政部臺北關稅局
代  表  人  江安雄（局長）
訴訟代理人  丙○○
            乙○○
上列當事人間因營業稅事件，原告不服財政部中華民國94年11月
25日台財訴字第09400282270 號（案號：00000000）訴願決定，
提起行政訴訟。本院判決如下：
    主  文
原告之訴駁回。
訴訟費用由原告負擔。
    事  實
壹、事實概要：
    原告於民國（下同）92年4 月18日委由仕嘉運通股份有限公
    司（以下簡稱仕嘉公司）向被告報運進口"CARTIER"Jewell-
    ery 珠寶乙批計21項（報單號碼：第CI/92/584/00529 號）
    ，經被告查驗結果，發現實到來貨除原申報外，尚有第22項
    H0000000-000000 DIAMANT CARRE D-FLAWLESS EX/EX TYPE-
    LLA PLATINE GIA N 00000000 DU 13.06.00UB N 0000000
    DU 31.08.00 23.36CTS 7.20GRS鑽戒壹只（以下簡稱系爭珠
    寶），完稅價格為新台幣（下同）66,921,600元，係屬應徵
    營業稅物品，未據申報，遂認原告涉有虛報所運貨物名稱、
    數量，逃漏營業稅之行為，乃依加值型及非加值型營業稅法
    （以下簡稱營業稅法）第51條第7 款之規定，處原告所漏營
    業稅額3,346,080 元3 倍之罰鍰計10,038,200元，並於原告
    繳納第22項鑽戒之營業稅3,346,080 元及3 倍之罰鍰10,038
    ,240 元 合計13,384,320元之保證金後，貨物先准予放行。
    原告於93年7 月29日以系案第22項珠寶進口時有瑕疵，已於
    92年5 月19日出口至香港等語，申請退還已繳保證金中營業
    稅3,346,080 元部分9/10即3,011,472 元；案經被告以93年
    8 月12日以北普稽字第0931013909號函否准其所請。原告不
    服，申請復查，經被告以94年4 月14日北普復字第09410078
    29號復查決定（下稱原處分）駁回，提起訴願，復遭財政部
    訴願決定駁回，遂向本院提起行政訴訟。
貳、兩造聲明：
一、原告聲明：求為判決
(一)、訴願決定及原處分均撤銷。
(二)、被告返還原告溢付之營業稅保證金3,011,472元。
(三)、訴訟費用由被告負擔。
二、被告聲明：求為判決如主文所示。
參、兩造之爭點：
一、原告主張之理由：
(一)、被告依法應退還原告溢扣系爭珠寶之營業稅保證金3,011,
    472 元：
１、系爭珠寶應徵之營業稅：
(1)、系爭珠寶於92年4 月18日進口，並於同年5 月19日復運出口
    至香港，並未在中華民國境內銷售，不符合營業稅法第1條
    關於銷售貨物（或勞務）之規定。
(2)、系爭珠寶應徵之營業稅為其租賃費之「5%」：
、系爭珠寶應以其「完稅價格十分之一」為租賃費：依據營業
    稅法第41條規定準用行為時關稅法第33條第1 項及第2 項：
    「進口貨物係租賃或負擔使用費而所有權未經轉讓者，其完
    稅價格，根據租賃費或使用費加計運費及保險費估定之。」
    及「納稅義務人申報之租賃費或使用費偏低時，海關得根據
    調查所得資料核實估定之。但估定之租賃費或使用費，每年
    不得低於貨物本身完稅價格之十分之一。」由於系爭珠寶之
    進口係供原告擬在台北晶華酒店舉辦Cartier 「卡第亞」珠
    寶展覽會（以下簡稱系爭展覽會）展覽且未移轉所有權，故
    系爭珠寶應以其完稅價格之十分之一（即6,692,160 元）為
    租賃費。
、系爭珠寶應按租賃費之「5%」課徵營業稅：另按，由於營業
    稅法第10條規定：「營業稅稅率，除本法另有規定外，最低
    不得少於百分之五。．．．」，故系爭珠寶之營業稅為334,
    608 元。
２、實則，被告亦深知系爭珠寶係為參加展覽而進口，此揆諸訴
    願決定書記載：「本案珠寶係為參加展覽而進口」即明。則
    系爭珠寶之稅額應適用關稅法第33條第3 項規定，即以完稅
    價格十分之一之租賃費計算營業稅額計334,608 元。然被告
    違法課徵原告繳納之營業稅保證金竟高達3,346,080 元，惟
    系爭珠寶既已依法復運出口，被告違法溢扣系爭珠寶之營業
    稅保證金3,011,472 元，即原告溢付之營業稅保證金3,011,
    472 元，自應返還予原告，甚是顯然。
(二)、訴願決定與原處分（含復查決定）違法曲解「貨物申報」之
    定義且違法認定原告未依法申報系爭珠寶；且訴願決定與原
    處分（含復查決定）咸認：依據關稅法第8 條第1 項與第13
    條第1 項規定，所謂「貨物申報」僅包括：「填送進口報單
    」或「採電子資料傳輸方式」辦理，並以此論斷原告未依法
    申報系爭珠寶，顯恣意曲解法令，違法認定事實：
１、「貨物未申報」之定義：
(1)、進口貨物申報之時限：進口貨物之收貨人或持有人依營業稅
    法第2 條第2 款為營業稅之納稅義務人，而依關稅法第16條
    第1 項：「進口貨物之申報，由納稅義務人自裝載貨物之運
    輸工具進口日之翌日起十五日內，向海關辦理。」有申報進
    口貨物之義務，且納稅義務人於裝載貨物之運輸工具進口日
    之翌日起15日內向海關辦理者，均屬合法。
(2)、進口貨物之申報文件：依據關稅法第17條第1 項規定，納稅
    義務人辦理報關，除提示進口貨物外，尚須備齊相關文件。
    由於系爭珠寶因保全因素以旅客行李方式進口，故並無前揭
    關稅法第17條第1 項之「提貨單」、「裝箱單」等文件，合
    先陳明。就辦理申報之文件而言，發票為彰顯進口貨物之重
    要原始憑證，「進口報單」與「其他進口必須具備之有關文
    件」（例如：旅客行李轉讓書、旅客護照、託運委任書、稅
    捐分算計算表等）均僅係按照實際進口貨物情況填寫之附隨
    資料。換言之，若貨物進口欠缺其發票，納稅義務人將無從
    填寫「進口報單」與備齊「其他進口必須具備之有關文件」
    。此係因「進口報單」與「其他進口必須具備之有關文件」
    仍得於申報前或申報時依據貨物與發票內容製作。
(3)、關於「貨物未申報」之定義：關稅法第17條第1 項雖規定進
    口報關時，應填送貨物進口報單，並檢附相關文件。惟原處
    分（含復查決定）所稱「貨物未申報」應指納稅義務人未如
    實向海關提示進口貨物之行為，而不包括已提示進口貨物卻
    未備齊相關文件之行為，按：
、「貨物未申報」之行為應受處罰者，係懲罰故意逃避或過失
    未將進口貨物提示海關之行為，避免納稅義務人妨礙稽徵機
    關依法以貨物實際進口情形稽徵稅捐。倘進口之貨物確實交
    付並提示於海關，由於海關依法將逐一查驗進口之貨物，故
    納稅義務人斷無「貨物未申報」之可能。換言之，若進口之
    貨物經納稅義務人提示並交由海關查驗，並無妨礙海關稽徵
    稅捐之可能。由關稅法第16條第1 項規定，允許納稅義務人
    就進口貨物於運輸工具進口日之翌日起15日內辦理申報可知
    ，若進口貨物確實已交付海關，縱於進口當時申報資料未齊
    備，依法亦得於期限內辦理，而非因此即率予認定納稅義務
    人有「貨物未申報」之行為而處罰。
、若進口貨物經由納稅義務人交由海關保管，雖未同時備齊關
    稅法第17條第1 項之文件者，絕非得逕以「貨物未申報」相
    繩而直接處以罰鍰。蓋進口之貨物既已置於海關之控制監管
    下而需經由海關逐一查驗，納稅義務人並無規避稅捐之可能
    。除進口貨物之發票外，關稅法第17條第1 項之「進口報單
    」、「其他進口必須具備之有關文件」均係依據實際進口情
    況而填載之文書。原告既已將實際進口貨物與發票提示並交
    付海關供逐一查驗，縱「進口報單」或「其他進口必須具備
    之有關文件」有部分闕漏之情事，亦不得逕行認定為「貨物
    未申報」。蓋實際進口之貨物已交付海關依法查驗，絕無隱
    匿之可能。
、況「進口報單」或「其他進口必須具備之有關文件」等文件
    並未規定不得於申報之同時依據進口貨物實際情況填載。實
    務上以及本案原告預先準備該等文件係為便利海關查驗程序
    而為，惟該等文件之內容仍應視進口貨物之實際情形而定。
    依據國際進口報關實務，進口貨物報關文件之事前準備嘉惠
    於進口人與海關。按報關文件之事前準備不僅加速報關流程
    並且降低海關人員之負擔。然而若被告動輒以原告事前準備
    之「進口報單」有漏，逕以「貨物未申報」為由拒絕按租賃
    費計算應納營業稅，此舉未來將使進口人因憚記載絲毫有誤
    而拒絕預先準備報關文件，待海關當場查驗時逐一填載，此
    顯與國際通關實務不符。
、承上，若被告於本案以「貨物未申報」為由拒絕按租賃費計
    算應納營業稅，此勢必將懲罰選擇主動積極配合海關預先準
    備申報文件之進口人，且徒生執法之不明確性。基此，若納
    稅義務人確實將進口貨物提示並交由海關保管者，縱有文件
    不齊之情形，僅屬「申報資料未齊備」而絕非「貨物未申報
    」。
２、原告就系爭珠寶顯已完成申報程序：
(1)、原告已將系爭珠寶提示並交付海關保管而完成申報行為：原
    告之指派人員於92年4 月18日入境時，依據原告集團之標準
    程序主動將載有貴重珠寶之行李袋提示並交付海關保管，嗣
    於入境後隨同負責報關之仕嘉公司人員赴被告進口組領取行
    李辦理報關。故納稅義務人確已完成進口貨物之申報，將系
    爭珠寶置於海關之控制力下並經其逐一查驗，而未曾隱匿系
    爭珠寶使其逸於海關之掌控而妨礙其稽徵稅捐。
(2)、原告已提供系爭珠寶之發票供海關查驗：原告除交付系爭珠
    寶之占有於海關供其查驗、稽徵稅捐，並提示系爭珠寶之發
    票供被告查驗核對。縱原告未齊備其他報關文件，但僅屬「
    申報資料未齊備」而得加以補正，絕非逕得以「貨物未申報
    」相繩。
(3)、原告亦提供載有系爭珠寶發票號碼之委託書供海關查驗：除
    系爭珠寶之發票外，原告提示「Cartier SA」出具指派人員
    之委託書亦明載：「Cartier SA謹指定唐頻女士護照號碼
    000000000 親送以下託運之Cartier 珠寶給香港商歷峰亞太
    有限公司台灣分公司，以供其展覽之用」（We Cartier SA
    hereby appoint Ms. Tang, Ping Passport NumbeＺ 000000
    000 to hand carry the following Cartier Consignment
    Jewelleries to Richemont Asia Pacific Limited,Taiwan
     branch (HK) for their event purpose only）， 並明載
    託運Cartier 珠寶發票號碼為「PROFORMA 202451 」、「
    PROFORMA 202461 」、「PROFORMA202462」及「PROFORMA20
    2467」，其中「PROFORMA202462」即為系爭珠寶之發票。縱
    原告未齊備報關文件，但僅屬「申報資料未齊備」而非「貨
    物未申報」，更無所指有逃漏不報之意圖。
(4)、系爭珠寶之發票確實於被告查驗時經原告提出：按原告確實
    於被告查驗貨物過程中提示並陳明系爭珠寶編號 Proforma
    202462發票。倘原告並未提示任何發票，被告如何於92年4
    月18日當日酌定保證金共計13,384,420元。蓋該保證金之計
    算正是依據編號 Proforma 202462發票上所載系爭珠寶價格
    美金1,920,000 元計算其營業稅及3 倍罰鍰金額而來。
３、訴願決定與原處分（含復查決定）均援引關稅法第8 條第1
    項與第13條第1 項規定，以電子資料有無傳輸及進口報單有
    無申報作為進口貨物是否申報之依據，顯然有誤。
(1)、依據行為時之關稅法第8 條第1 項與第13條第1 項規定可知
    ，關稅法第8 條第1 項僅在解釋「依本法應辦理之事項」及
    「應提出之報單、發票及其他有關文件」，若採與海關電腦
    連線或電子資料傳輸方式辦理，並經海關電腦記錄有案者，
    視為已依本法規定辦理或提出，惟並未解釋「貨物申報」之
    定義。關稅法第13條第1 項亦僅在解釋進口報關時應「填送
    」並「檢附」之資料，並未解釋「貨物申報」之定義。倘「
    貨物申報」之定義係依被告所稱僅填送並檢附相關資料即足
    者，豈非貨物於進口時，無庸將貨物交由海關查驗。基此，
    所稱「貨物申報」應係指向海關提示進口貨物之行為，所稱
    「貨物未申報」係未向海關提示進口貨物之行為。蓋縱填送
    並檢附報關資料，若未提示進口貨物者，當然未完成貨物申
    報。若僅提示進口貨物，未填送或檢附完整報關資料者，僅
    生應補足報關文件之問題，而非得逕以「貨物未申報」為由
    施加行政罰。
(2)、況，營業稅法第51條第1 項第7 款之所以因「七、其他有漏
    稅事實者。」科處罰鍰者，在於避免進口人隱匿進口貨物不
    為申報，影響國家關於營業稅之稽徵。本案原告雖未填送或
    檢附完整報關資料，惟已主動提示系爭珠寶予海關。由於完
    全無礙於海關稽徵營業稅，顯非前揭條文處罰之對象。假設
    進口人將進口貨物提示與海關，卻完全未「填送」並「檢附
    」相關資料者，被告僅會要求該進口人補「填送」、「檢附
    」相關資料以辦理報關，絕不會因進口人未填寫申請表格而
    施以重罰。今原告既已將系爭珠寶提示予海關，顯已完成「
    貨物申報」，至於相關資料之填送或檢附，當然得現場或嗣
    後補辦，絕無逕懲重罰之理。
４、系爭珠寶之進口申報不僅符合前開「貨物申報」之規定，況
    原告自始即將系爭珠寶交付與海關以供查驗，並主動提供發
    票，何來「匿報」之有？訴願決定與原處分（含復查決定）
    稱原告不爭執有匿報系爭珠寶之事實，顯係誤導。
(三)、退步言，若認原告已提示系爭珠寶並檢附發票與載有系爭珠
    寶發票之委託書供海關查驗仍指為「貨物未申報」者（原告
    否認之），原告亦無任何故意或過失，按：
１、系爭珠寶係隨其他珠寶進口共同參與系爭展覽會，而非基於
    其他任何目的進口台灣。系爭展覽會參展之珠寶上百件，價
    值上億台幣，原告絕無必要於諸多珠寶進口時獨漏申報「乙
    件」系爭珠寶。況，系爭展覽會意在推展原告代理之舉世聞
    名品牌Cartier 「卡第亞」珠寶，邀請媒體聞人參觀，動見
    觀瞻，絕無貪圖蠅利之可能。故縱有復查決定認定之「貨物
    未申報」，亦絕非有逃漏不報之意圖。
２、被告依據系爭珠寶發票自行推算系爭珠寶值66,921,600元，
    依關稅法第33條第1 項、第2 項及財政部89年5 月9 日台財
    關第089550224 號函之規定，以價格之十分之一即租賃費計
    算5%之營業稅，僅334,608 元。原告絕無可能為規避區區33
    4,608 元，而甘冒遭受被告處以10,038,200元罰鍰之風險。
    足證原告絕無任何故意。
３、最高行政法院92年度判字第1089號判決明揭：「所謂『過失
    』，係指行為人雖非故意，但按其情節應注意並能注意，而
    不注意者而言。」故原告就「貨物未申報」是否有過失，端
    視原告是否「按其情節應注意並能注意，而不注意」。原告
    直至92年4 月18日赴海關了解情形並繳付保證金13,384,320
    元前，對於臨時加入之系爭珠寶，並無所悉。系爭珠寶係由
    「Cartier SA」臨時加入出借之珠寶名單，並封裝委由保全
    人員於機場登機門前交付與其指派人員。除安排系爭珠寶之
    「Cartier SA」外，第三人無從窺知託運行李之內容，當然
    亦無從得知是否包含系爭珠寶。原告雖身為進口貨品之納稅
    義務人而依法有申報義務，惟系爭珠寶之進口並非其得掌控
    ，依據本件情況原告縱盡最大努力亦無從得知有系爭珠寶之
    進口，顯非「按其情節應注意並能注意，而不注意」而無過
    失可言。按法律亦不得強人之所難，強制人民就無意識、無
    影響力之情況負完全之結果責任，而置過失與否不問。基此
    ，縱認原告關於系爭珠寶有「貨物未申報」之行為，亦無過
    失可言。
(四)、訴願決定及原處分未就有利於原告之情形予以注意，顯屬違
    法：被告對於上述原告於提起訴願時主張之事實即，原告絕
    無可能為規避以完稅價格十分之一之租賃費計算之營業稅額
    334,608 元，而甘冒原處分以完稅價格計算之營業稅額之3
    倍計10,038,200元罰鍰之風險等諸多有利原告之情形，竟未
    置一語，僅一再執詞：「系爭珠寶未列入進口報單申報，則
    其屬一般貨物之進口」，遽對原告課徵全部稅額之營業稅同
    時併科處稅額3 倍之罰鍰。則被告之行為顯然已違反行政程
    序法第9 條之規定，足證原處分以及訴願決定均顯然違法。
(五)、退萬步言，縱原告漏報系爭珠寶，被告亦應退還溢扣之營業
    稅保證金款：
１、縱被告認原告有「貨物未申報」之情，則應納稅額仍應依法
    按貨物實際進口目的計算，絕無僅因漏載於進口報單逕剝奪
    原告依法請求按租賃費計算營業稅之理，且該措施亦於法無
    據。本案系爭珠寶若依法申報亦僅需給付334,608 元。被告
    除對於原告以92年7 月9 日第00000000號處分書處漏營業稅
    額3 倍之罰鍰計10,038,200，竟又於原復查決定中以原告未
    依法申報，拒絕按系爭珠寶之租賃費計算應納稅額（即按租
    賃費科稅），顯然有就同一事實進行雙重處罰之違法。按對
    於未依法申報貨物之行為施以罰鍰本已達到處罰之目的；倘
    對於施罰之基礎即「應納稅額」再因同一「未依法申報」之
    行為而不得按照貨物實際進口目的（即參展）計算稅額，顯
    已就同一行為進行雙重處罰，顯非適法。
２、況系爭珠寶係因展覽目的而進口，此無論按進口當時所檢附
    之證明或嗣後確實參展之事實，均毫無疑問。故縱有漏未申
    報之情，則「所漏稅額」當然係按系爭珠寶依規定申報時應
    納之稅額為準，焉有拒絕按系爭珠寶實際進口目的計算稅額
    而恣意施罰之理？綜上，縱認原告有「貨物未申報」之行為
    ，亦僅得依法施以罰鍰，不得於法無明文之情況下進一步禁
    止原告不得按系爭珠寶實際進口目的以租賃費計算應納營業
    稅。
二、被告主張之理由：
(一)、本案報運進口貨物雖係申報依行為時關稅法第33條（現為第
    38條）規定，按租賃（使用）費課稅，惟該涉案鑽戒乙只係
    未列入進口報單中申報，則其屬一般之進口貨物，其應繳之
    營業稅額自應按貨物完稅價格全額乘以營業稅率5%計算並依
    法科處罰鍰，而非以貨物完稅價格十分之一為租賃費之「5%
    」課徵營業稅，被告所為處分，洵屬適法妥當。
(二)、按原告起訴理由對「貨物未申報」所持見解為「應指納稅義
    務人未如實向海關提示進口貨物行為，而不包括已提示進口
    貨物卻未備齊相關文件之行為」，從而原告自認已完成上述
    作為，即已依法申報系爭珠寶貨品。惟本案行為時關稅法第
    8 條第1 項規定：「依本法應辦理之事項及應提出之報單、
    發票及其他有關文件，採與海關電腦連線或電子資料傳輸方
    式辦理，並經海關電腦記錄有案者，視為已依本法規定辦理
    或提出。」同法第13條第1 項規定：「進口報關時，應填送
    貨物進口報單，並檢附提貨單、發票、裝箱單及其他進口必
    須具備之有關文件。」亦即進口貨物之報關，應填送進口報
    單，或採電子資料傳輸方式辦理。本案原告於92年4 月18日
    委由仕嘉公司以第CI/92/ 584/00529號報單向被告報運進口
    珠寶共21項，經被告查驗結果，漏報23.36 克拉鑽戒乙只（
    被告增列為報單第22項），為原告所不爭，則原告報關時，
    漏未申報該項鑽戒，逃漏營業稅之行為既無可爭。起訴理由
    所稱已依法申報並未漏報乙節，顯係原告誤解法令所致，殊
    無足採。
(三)、本案匿報系爭珠寶之事實為徵納雙方所不爭，所爭者為原告
    有無過失，起訴理由所稱原告不知情，且無故意亦無必要各
    節，核與原告有無過失，不必然相關。本案依據起訴事實第
    4 點所述：「未料，『Cartier SA』為使系爭展覽活動得盡
    善盡美，臨時將剛從倫敦展覽回來之名貴罕見之23.36 克拉
    鑽戒乙只加入出借之珠寶中使其得來台參展，並於法國將前
    開21件珠寶連同系爭珠寶共計22件珠寶，依『Cartier SA』
    之運送規定，分別置於『Cartier SA』所特製之密封行李袋
    中，併同系爭珠寶之發票編號Proforma 202462 委由保全人
    員於2003年4 月17日在法國戴高樂機場登機門前親交指派人
    員送往台灣。」，顯然，貴重物品之運輸，勢必附有發票或
    清單等以供送、接雙方核對及報關之用，此乃國際貿易實務
    慣例，自應為原告當然所知。又國外供應商於2003年4 月16
    日已傳真通知原告除原有3 份發票號碼Proforma 202451 、
    202461及202467外，尚有系爭珠寶之發票號碼Proforma 202
    462 ，故原告於92年4 月18日報關時應早已知悉，惟原告未
    審慎處理，以致發生上揭漏報系爭珠寶之情事，縱非故意屬
    實，亦難謂無過失，又不能舉證證明自己無過失，依司法院
    釋字第275 號解釋意旨，自不能免罰。
(四)、本案原告既有漏未申報第22項鑽戒乙只，逃漏營業稅之行為
    ，依營業稅法第51條第7 款規定，即應追繳該項貨物之營業
    稅全部漏稅額並科處罰鍰，而非以租賃費之「5%」課徵營業
    稅。而上開案件，因追繳營業稅漏稅額與科處罰鍰之間互有
    關聯，從而，所請退還營業稅押款（即保證金）乙節，自難
    予以照准。本案被告依營業稅法第51條第7 款規定追繳營業
    稅全部漏稅額並科處罰鍰，於法有據，並無原告所稱：「顯
    已就就同一行為進行雙重處罰之違法」之情事。又本案訴訟
    之標的，亦即原告進口系案貨物為被告查獲第22項鑽戒乙只
    漏未申報時所繳納之保證金，既係充當逃漏營業稅之事實之
    保證，自無針對同一訴訟標的，以系爭珠寶已退運出口，而
    申請退還所繳之押款（即保證金）之理。另原告對被告就其
    虛報部分科處所漏營業稅額3 倍之罰鍰計1,003 萬8,200 元
    所提行政訴訟案（案號：94年度訴字第01340 號），業經本
    院於95年2 月27日判決原告之訴駁回在案，併此敘明。綜上
    所述，原告之主張無理由。
    理  由
壹、程序方面：原告代表人原為華納（John G.Werner）， 於訴
    訟進行中變更為甲○○，茲由原告現任代表人甲○○依法檢
    附外國公司認許事項變更表、營利事業登記證，於95年7 月
    18日具狀向本院聲明承受訴訟，經核尚無不合，應予准許。
貳、實體方面：
一、本件適用之法規：
    按「在中華民國境內銷售貨物或勞務及進口貨物，均應依本
    法規定課徵加值型或非加值型之營業稅。」、「營業稅之納
    稅義務人如左：…二、進口貨物之收貨人或持有人。」、「
    營業稅稅率，除本法另有規定外，最低不得少於百分之五，
    最高不得超過百分之十；其徵收率，由行政院定之。」、「
    進口貨物按關稅完稅價格加計進口稅捐後之數額，依第十條
    規定之稅率計算營業稅額。前項貨物如係應徵貨物稅或菸酒
    稅之貨物，按前項數額加計貨物稅或菸酒稅額後計算營業稅
    額。」營業稅法第1 條、第2 條第1 款、第10條、第20條分
    別定有明文。次按「貨物進口時，應徵之營業稅，由海關代
    徵之；其徵收及行政救濟程序，準用關稅法及海關緝私條例
    之規定辦理。」、「納稅義務人，有左列情形之一者，除追
    繳稅款外，按所漏稅額處一倍至十倍罰鍰：一、．．．七、
    其他有漏稅事實者。」同法第41條及第51條第7 款復著有規
    定。
二、兩造不爭之事實經過：
    原告於92年4 月18日委由仕嘉公司向被告報運進口"CARTIER
    "Jewellery珠寶乙批計21項（報單號碼：第CI/92/584/0052
    9 號），經被告查驗結果，發現來貨除原申報外，尚有第22
    項系爭珠寶，完稅價格為66,921,600元，係屬應徵營業稅物
    品，未據申報，因認原告涉有虛報所運貨物名稱、數量，逃
    漏營業稅之行為，乃依營業稅法第51條第7 款之規定，處原
    告所漏營業稅額3,346,080 元3 倍之罰鍰計10,038,200元，
    並於原告繳納第22項鑽戒之營業稅3,346,080 元及3 倍之罰
    鍰10,038,240元合計13,384,320元之保證金後，貨物先准予
    放行。原告於93年7 月29日以系案第22項當時進口有瑕疵，
    且該商品已於92年5 月19日出口至香港等語，申請退還已繳
    保證金營業稅3,346,080 元部分9/10即3,011,472 元；案經
    被告以93年8 月12日以北普稽字第0931013909號函否准其所
    請。原告不服，申請復查，提起訴願，復遭駁回等事實，有
    原告結案申請書、進、出口報單、旅客行李稅款保證金收款
    書、如事實概要所述之復查決定書及財政部94年11月25日台
    財訴字第09400282270 號訴願決定書影本分別附於原處分卷
    及訴願卷可稽，自堪信為真實。
三、原告循序提起本件行政訴訟，主張：系爭珠寶並未在中華民
    國境內銷售，不符合營業稅法第1 條關於銷售貨物（或勞務
    ）之規定。由於系爭珠寶之進口係供系爭展覽會展覽未移轉
    所有權，應以其完稅價格之十分之一為租賃費，並按租賃費
    之「5%」課徵營業稅。惟既已依法復運出口，原告溢付之營
    業稅3,011,472 元，自應返還予原告。原告確已完成進口貨
    物之申報，將系爭珠寶置於海關之控制力下並經其逐一查驗
    ，而未曾隱匿系爭珠寶使其逸於海關之掌控而妨礙其稽徵稅
    捐。縱原告未齊備報關文件，僅屬「申報資料未齊備」而非
    「貨物未申報」，更無所指有逃漏不報之意圖。被告援引關
    稅法第8 條第1 項與第13條第1 項規定，以電子資料有無傳
    輸及進口報單有無申報作為進口貨物是否申報之依據，顯然
    有誤。
四、本院之判斷：
(一)、按進口貨物之申報，由納稅義務人自裝載貨物之運輸工具進
    口日之翌日起十五日內，向海關辦理。」「進口報關時，應
    填送貨物進口報單，並檢附提貨單、發票、裝箱單及其他進
    口必須具備之有關文件。」、「依本法應辦理之事項及應提
    出之報單、發票及其他有關文件，採與海關電腦連線或電子
    資料傳輸方式辦理，並經海關電腦記錄有案者，視為已依本
    法規定辦理或提出。」行為時關稅法第12條第1 項、第13條
    第1 項、第8 條第1 項著有規定。故進口貨物是否依法申報
    ，以電子資料有無傳輸及進口報單有無申報為準。原告主張
    進口報單僅係進口貨物之附隨文件，只要提示貨物，即應認
    已為申報，本件僅申報資料未齊備云云，核與法律明文規定
    不合，已無可採。
(二)、查原告於92年4 月18日委由仕嘉公司以CI／92／584 ／0052
    9 號報單向被告報運進口珠寶共21項，且係以旅客行李方式
    進口，經被告開封行李袋並逐一查驗貨品，核對報關資料，
    發現系爭珠寶並未於進口報單中申報，亦未將該項貨物之發
    票等有關單證附於該報單上，經原告自承在卷（見本院卷起
    訴狀第3 頁倒數第7 、8 行），並有進口報單影本在卷可稽
    （見訴願卷第23至28頁），則原告未依法申報系爭珠寶，其
    有逃漏營業稅之事實，實堪認定。至原告迨被告查獲時，始
    於行李袋內發現系爭珠寶之發票，提示被告查核乙節，縱或
    屬實，亦無解其已成立之違章事實；而徒有發票而未填載進
    口報單，亦無從認定其有申報行為。又行為時關稅法第12條
    第1 項：「「進口貨物之申報，由納稅義務人自裝載貨物之
    運輸工具進口日之翌日起十五日內，向海關辦理。」係規定
    報關之期限，逾期未報關者，依同法第68條規定，發生海關
    得加徵滯報費及得將貨物變賣之法律效果；而本件原告業已
    於報關時限內辦理「報關」，業如前述，自與行為時關稅法
    第12條第1 項之報關期限規定無涉。是原告主張其進口珠寶
    於進口當時申報資料未齊備，依法得於該期限內辦理，而非
    得遽認有「貨物未申報」之漏稅行為云云，自無可採。
(三)、次按「旅客隨身行李以在入境之碼頭或航空站當場驗放為原
    則，其難於當場辦理驗放手續者，得由旅客自行加鎖，並由
    海關摯給收據，經加封後暫時寄存於海關倉庫，待旅客本人
    或其授權代理人持憑海關原發收據及入境證或護照，來關辦
    理完稅提領或退運手續。」行為時入境旅客攜帶行李物品報
    驗稅放辦法第8 條第1 項著有明文。如前所述，系爭珠寶因
    保全因素以旅客行李方式進口，是原告於報關前將行李袋交
    付被告，僅係寄存由被告保管而已；以原告在報關前其尚得
    申請退運不報關進口乙情以觀（參見關稅法第50條第4 款規
    定），可見其上述寄存行為，與其是否已依關稅法規定踐行
    報關程序無涉。原告主張其指派人員於92年4 月18日入境時
    依據原告集團之標準程序，主動將載有貴重珠寶之行李袋提
    示並交付海關保管，嗣於入境後隨同負責報關之仕嘉公司人
    員赴被告進口組領取行李辦理報關，故已完成進口貨物之申
    報，將系爭珠寶置於被告之控制力下並經其逐一查驗，而未
    致妨礙稅捐之稽徵云云，要無可採。
(四)、而「應徵關稅之貨樣、科學研究用品、試驗用品、展覽物品
    、遊藝團體服裝、道具、攝製電影電視之攝影製片器材、安
    裝修理機器必需之儀器、工具、盛裝貨物用之容器，進口整
    修、保養之成品及其他經財政部核定之物品，在進口之翌日
    起六個月內或於財政部核定之日期前，原貨復運出口者，免
    徵關稅。」、「本法第四十七條第一項之用語定義如下：…
    三、展覽物品：指為舉辦展覽會供公開展示用之物品，且經
    提供有關證明文件由海關審核相符者。…」行為時關稅法第
    47條第1 項、第45條第3 款定有明文，是展覽物品適用行為
    時關稅法第47條第1 項（現行法第52條第1 項）規定，前提
    必須能提供有關證明文件由海關審核者，始屬之；此有海關
    總稅務司署78年5 月17日台部徵字第0439號函釋：「…實務
    上，屢有進口展覽物品，無法取具權責主管機關核准展覽證
    明文件，申請改按租賃費或使用費課稅者，惟進口人始終無
    法檢附租賃或借用證明文件憑辦。鑑於是類進口展覽物品，
    如已於展示完畢，依限復運出口者，應堪認屬借用性質，為
    期便民並利案結，類此案件擬請准免提租賃或借用證明文件
    ，即予核辦…」可參。是「關稅法第四十六條、第四十七條
    、第四十八條及關稅法施行細則第二十條第一項，所列各種
    免徵關稅之案件，其營業稅亦比照免徵。」固為行為時海關
    代徵營業稅稽徵作業手冊第伍點有關特殊案件之處理第2 條
    所明定。惟本件原告既未能提出權責主管機關核准其展覽證
    明文件，而適用行為時關稅法第47條第1 項（現行法第52條
    第1 項）規定免徵關稅，則就營業稅部分，自無從為比照免
    稅之情形。至系爭珠寶乃係因屬海關進口稅則免稅物品而免
    關稅（見本院卷第120 頁），與上述行為時關稅法第47條第
    1 項免關稅規定無關，乃併此敘明。
(五)、另按「進口貨物係租賃或負擔使用費而所有權未經轉讓者，
    其完稅價格，根據租賃費或使用費加計運費及保險費估定之
    。」、「前項租賃費或使用費，如納稅義務人申報偏低時，
    海關得根據調查所得資料核實估定之。但每年租賃費或使用
    費不得低於貨物本身完稅價格之十分之一。」雖為行為時關
    稅法第33條第1 項、第2 項著有規定。惟「凡申請按租賃費
    或使用費課徵關稅之進口案件，均應向海關提出，並由海關
    依下列規定審核．．．(四)、關稅法第三十條（相當現行法第
    五十二條規定）所述各類物品，但無法依該條之規定免稅，
    而係租賃或借用者…」業經財政部以89年5 月9 日台財關字
    第0890550224號函釋在案，此乃財政部本其主管權責，提示
    所屬關於上開條文之執行細節、技術性之規定，核與法律規
    定意旨及法律保留原則均屬無違，所屬機關辦理相關案件自
    應適用；本院亦得援用。查系爭珠寶原不在上開報單申報之
    列，且非屬免徵營業稅之進口貨物，已如上述，是原告未依
    法申報進口，並於申報同時或於被告查驗前提出申請，俾被
    告得按其申報之租賃費或使用費審核、估定其完稅價格（進
    口報單須詳載品名、牌名、規格及數量），自無從再依上開
    規定申請按租賃費或使用費課稅計算其完稅價格；此觀同法
    施行細則第21條規定：「『申報進口』依本法第三十三條第
    一項規定按租賃費或使用費課稅之貨物，除應將貨物本身之
    完稅價格及其租賃費或使用費分別報明外，並應檢附合約書
    及下列各款有關文件：…。」甚明。否則倘許未依法申報進
    口貨物者，被查獲後，仍得主張按租賃費或使用費課稅，則
    據實申報義務，豈非成為具文？原告於系爭珠寶進口時，既
    未依上開函釋所載，依法申報，並向被告為按租賃費或使用
    費課稅之申請，即無該規定之適用，而應視為一般進口貨物
    ，按貨物本身完稅價格課稅。是原告主張本案營業稅應以系
    爭珠寶之租賃費（即完稅價格十分之一）5%為計算云云，亦
    無可採。
(六)、再查，觀諸原告所提出之「Cartier SA」公司於92年4 月18
    日之傳真「We Cartier SA hereby appoint Ms.Tang,Ping
    Passport NumbeＺ 000000000 to hand carry the followi-
    ng Cartier Consignment Jewelleries to Richemont Asia
    Pacific Limited, Taiwan branch (HK) for their event
    purpose only. 」，已明載託運Cartier 珠寶發票號碼為「
    PROFORMA 202451」、「PROFORMA 202461」、「PROFORMA
    202462」及「PROFORMA 202467」，其中「PROFORMA 202462
    」即為系爭珠寶之發票，有原告提出之該傳真影本附卷可參
    （見本院卷第37頁）。以系爭鑽戒完稅價格高達66,921,600
    元，係與其他珠寶指派專人攜帶來台（見原告起訴狀第3 頁
    第7 行）；且上述傳真函早於進口班機到達前2 日（92年4
    月18日）即經發送原告，則原告在報關之前早已知悉系爭珠
    寶進口乙情，乃堪認定。而貴重物品之運輸，通常附有清單
    以供送、接雙方核對及報關之用，乃國際貿易實務慣例，而
    如前述，系爭珠寶連同其餘21項珠寶曾寄存於海關，則原告
    於報關前，非不得洽詢系爭珠寶之指派人員貨物清單，俾憑
    報關之用；縱無清單亦無礙其事先於進口報單上列載，以為
    申報之表示。詎原告明知系爭珠寶業已進口，應注意能注意
    而不注意於報單上據實申報，而有漏報進口貨物營業稅之行
    為，則被告依虛報所運貨物名稱、數量，按一般進口貨物，
    補徵完稅價格5%營業稅3,346,080 元，於法自無不合。原告
    主張系爭珠寶係由「Cartier SA」臨時加入出借之珠寶名單
    ，並封裝委由保全人員於機場登機門前交付與其指派人員，
    除安排系爭珠寶之「Cartier SA」外，第三人無從窺知託運
    行李之內容，當然亦無從得知是否包含系爭珠寶，或稱並不
    確知系爭珠寶是否進口云云，核與上述傳真函內容不符，無
    非事後圖卸之詞，要無可採。
五、綜上所述，原告之主張均無可採。被告按系爭貨物完稅價格
    核算其營業稅，於法並無不合。訴願決定遞予維持，亦無不
    合。原告徒執前詞，訴請撤銷訴願決定及原處分，並命被告
    退還其溢繳之營業稅3,011,472 元，為無理由，應予駁回。
六、兩造其餘主張陳述，核與上開結論不生影響，爰不予一一論
    述，附此敘明。
據上論結，原告之訴為無理由，爰依行政訴訟法第98條第3 項前
段，判決如主文。
中    華    民    國    95    年     8    月   30     日
                        第七庭審判長法  官  黃本仁
                                    法  官  黃秋鴻
                                    法  官  林玫君
上為正本係照原本作成。
如不服本判決，應於送達後20日內，向本院提出上訴狀並表明上
訴理由，如於本判決宣示後送達前提起上訴者，應於判決送達後
20日內補提上訴理由書（須按他造人數附繕本）。
中    華    民    國    95    年     8    月   30     日
                                    書記官  黃明和


司法院資訊處製作；財團法人民間司法改革基金會備份。
